臺灣彰化地方法院刑事判決　　　　　　　　　　　　　九十三年度交易字第八二號
　　公　訴　人　臺灣彰化地方法院檢察署檢察官
　　被　　　告　甲○○
右列被告因過失傷害案件，經檢察官提起公訴（九十三年度調偵字第一七八、一七九
、一八０號），本院判決如左：
    主    文
甲○○因過失致人於死，處有期徒刑陸月，如易科罰金，以參佰元折算壹日。
    事    實
一、甲○○於民國九十三年一月十七日晚間六時四十分許，駕駛車牌號碼ＯＡＴ－六
    四七號重型機車，沿彰化縣大村鄉美港村橫巷由北往南方向行駛，途經該路段一
    之二十號前，原應注意該路段之行車速度不得超過時速四十公里（該路段限速每
    小時四十公里），且應注意汽車行駛時，駕駛人應注意車前狀況，並隨時採取必
    要之安全措施，又該路段路寬六點三公尺，未繪製標誌、標線，雖為夜間有照明
    ，但視線微暗，尤應注意路旁有無行人通行，竟疏未注意及此，貿然以五十公里
    以上之時速超速行駛，復又疏於注意車前狀況，迨發現同路段、同方向、行走於
    道路右側之賴李春銀時，已不及煞避，所駕駛之重型機車前方直接撞及賴李春銀
    後背部，使其重心不穩倒地，頭部直接撞擊地面，因而受有左側硬腦膜下腔出血
    及顱內出血、水腦症、左腳挫傷等傷害，經送醫急救後，延至同年九月六日上午
    十時三十分許仍不治死亡。而甲○○於肇事後，在未經有偵查犯罪職權機關或公
    務員發覺其為犯人前，先以行動電話撥打一一九報案，並通知救護車將賴李春銀
    送往彰化縣員林鎮員生醫院急救（嗣再轉童綜合醫院急診），且於彰化縣警察局
    員林分局員警前往員生醫院處理時，主動陳明其為肇事者而自首，進而接受裁判
    。
二、案經代行告訴人乙○○訴由彰化縣警察局員林分局報請臺灣彰化地方法院檢察署
    檢察官偵查後以過失傷害起訴，惟被害人賴李春銀於本院審理中，仍因上開車禍
    外傷終而不治死亡。
    理　　由
一、訊據被告甲○○對於右揭時、地駕駛重型機車過失肇事，使被害人賴李春銀因而
    傷重並於送醫救治後仍不治死亡之事實供承不諱，核與被害人家屬即代行告訴人
    乙○○於警、偵訊中指述之情節相符，並有彰化縣警察局道路交通事故現場圖、
    道路交通事故調查報告表（一）、（二）、被告甲○○駕駛執照、車牌號碼ＯＡ
    Ｔ－六四七號重型機車行車執照（以上均影本）、現場及機車照片十幀、童綜合
    醫院診斷證明書、行政院衛生署彰化醫院診斷明書等附卷可稽，又被害人賴李春
    銀於送醫救治後，延至同年九月六日上午十時三十分許，仍因上開車禍外傷終而
    不治死亡之事實，亦有行政院衛生署彰化醫院死亡證明書一紙在卷可憑。至告訴
    代理人江銘栗律師另質疑被告駕駛之機車撞及被害人之位置，應係在左腳部位，
    非其供稱之右後背部云云，查上開童綜合醫院之診斷證明書，被害人受傷部位固
    有「左腳挫傷」一項，然被告於肇事後自警詢迄本院審理中，均一致陳稱其係擦
    撞到被害人右後背部等語，且觀之卷附被告駕駛之機車於肇事後之照片，該機車
    車大燈左側飾板灰塵有拂拭痕跡，又被告駕駛之機車乃一百二十五西西，有其行
    車執照可查，其大燈左側飾板位置，約略與人體後背部位置相當，是被告所陳稱
    擦撞被害人之位置，應堪採信，惟此仍不影響被告應負之過失責任，附此敘明。
二、按汽車之行車速度，依標誌或標線之規定；又汽車行駛時，駕駛人應注意車前狀
    況，並隨時採取必要之安全措施；道路交通安全規則第九十三條第一項前段、第
    九十四條第三項定有明文。又依卷附之道路交通事故調查報告表，肇事地點限速
    時速四十公里，且查本件車禍發生時、地，該路段路寬六點三公尺，未繪製標誌
    、標線，雖為夜間有照明，但視線微暗，尤應注意路旁有無行人通行，被告竟疏
    未注意上開規定，貿然超速行駛，致未能適時注意當時同向行走於道路右側之被
    害人，以致煞避不及而直接撞擊，造成被害人倒地後傷及頭部，並於送醫院後終
    而不治死亡，被告有違上開道路交通安全規則之規定甚明，自難辭過失之責任。
    而被害人確因本件車禍死亡，已詳述如前，則被告之過失犯行與被害人之死亡間
    ，顯有相當因果關係。再本件經送台灣省彰化縣區車輛行車事故鑑定委員會鑑定
    結果，認被告駕駛重機車未注意車前狀況，為肇事原因，被害人靠路邊行走，有
    路權，無肇事因素，有上開鑑定委員會於九十三年八月三日出具之函及鑑定意見
    書在卷可參，從而本件事證已明，被告過失犯行堪以認定。
三、核被告所為，係犯刑法第二百七十六條第一項之過失致死罪（起訴書本依刑法第
    二百八十四條第一項前段過失傷害罪起訴，惟於本院審理中，被害人因本件車禍
    外傷送醫救治後仍不治死亡，檢察官乃於九十三年九月八日本院審理時當庭變更
    起訴法條為刑法第二百七十六條第一項之過失致死罪）。再被告於肇事後，在未
    經有偵查犯罪職權機關或公務員發覺其為犯人前，先以行動電話撥打一一九報案
    ，並通知救護車將被害人送往彰化縣員林鎮員生醫院急救，且於彰化縣警察局員
    林分局員警前往員生醫院處理時，主動陳明其為肇事者而自首，進而接受裁判，
    有彰化縣警察局員林道路交通事故肇事人自首情形紀錄表在卷可按，核與自首之
    要件相當，應依刑法第六十二條前段規定減輕其刑。爰審酌被告尚無不良素行、
    犯後態度、本件肇事原因、被告過失程度及其肇事後迄未賠償被害人家屬等一切
    情狀，量處如主文所示之刑，並諭知易科罰金之折算標準，以示懲儆。
據上論斷，應依刑事訴訟法第二百九十九條第一項前段，刑法第二百七十六條第一項
、第六十二條前段、第四十一條第一項前段，罰金罰鍰提高標準條例第一條前段、第
二條前段，判決如主文。
本案經檢察官賴志盛到庭執行職務。
中　　　華　　　民　　　國　　　九十三　　年　　　九　　月　　二十二　　日
                        臺灣彰化地方法院交通法庭
                                    審判長法      官  石  馨  文
                                          法      官  郭  麗  萍
                                          法      官  王  義  閔
右正本證明與原本無異。
如不服本判決，應於判決送達後十日內，向本院提出上訴狀( 須附繕本 )。
                                      法院書記官  詹國立
中　　　華　　　民　　　國　　　九十三　　年　　　九　　月　　二十二　　日
